【裁判字號】    90,聲再,6
【裁判日期】    900613
【裁判案由】    妨害婚姻
【裁判全文】
臺灣高等法院花蓮分院刑事裁定                          九十年度聲再字第六號
    再審聲請人
    即受判決人  甲○○
右列再審聲請人因妨害婚姻案件，對於本院八十九年度上易字第二一三號中華民國八
十九年十月三日確定判決（臺灣花蓮地方法院八十八年度易字第二四六號、臺灣花蓮
地方法院檢察署八十八年度偵字第一四九０號），聲請再審，本院裁定如左：
    主  文
再審之聲請駁回。
    理  由
一、聲請意旨略稱：本件原確定判決所憑之證言有虛偽情事，並已證明其為虛偽，聲
    請人乃依刑事訴訟法第四百二十條第一項第二款及同法條第二項之規定，為受判
    決人之利益聲請再審，並說明如下：（一）按再審法院就形式上審查，如認合於
    法定再審要件，即應為開始再審之裁定，有罪之判決確定後，以原判決所憑之證
    言已證明其為虛偽，為受判決人之利益聲請再審者，此項證明只須提出業經判決
    確定為已足，非如刑事訴訟法第四百二十條第一項第六款規定之因發現確實新證
    據為再審，須以足動搖原確定判決為要件，最高法院六十九年度台抗字第三五二
    號判例著有明文。（二）查原確定判決中稱盧芝蓉於原本案審理中所證伊自八十
    五年間至八十九年三、四月間，與再審聲請人一直保持長期性關係乙節，衡情確
    屬可信，再審聲請人空言否認犯罪毫無足取等語，可知盧女在原本案審理中所為
    之上述證詞，即為原確定判決所憑之證言，惟查盧女在再審聲請人之妻游淑琴向
    台灣花蓮地方法院刑事庭自訴盧女妨害家庭乙案（八十九年度自字第五五號）中
    ，盧女與審理該案之法官曾於八十九年十二月十九日在訊問時有如下之問答：「
    法官問：最後跟甲○○發生性關係是在何時？盧女答：不記得了。法官問：你在
    高院附民案審理時，不是曾講過你最後一次跟他發生性關係是在八十九年三、四
    月間？盧女答：我沒有這樣說，那是最後交往之時間，不是發生性關係之時間。
    」自上可知，盧女在鈞院審理中所為之證言，即與在游女自訴盧女妨害家庭案之
    答辯完全不同，足以證明盧女在原本案審理中所證並為原確定判決所憑之上揭證
    詞顯屬虛偽無疑。（三）再查盧女係在原本案審理程序中，在八十九年八月八日
    到鈞院刑事庭作證，經審理原本案之法官依刑事訴訟法第一百八十六條之規定，
    不令盧女具結，而讓盧女在原本案審理程序中作證；姑且不論原本案審理之法官
    ，在盧女不具前開條文任何一款得不令具結之資格下，不令盧女具結係屬違法外
    ，按刑法第一百六十八條偽證罪追訴之前提，係證人於作證前後具結而為虛偽陳
    述者，然因盧女並未具結，是其在原本案審理程序中為虛偽之陳述，即無從繩以
    偽證罪，是盧女在原本案審理作偽證之刑事訴訟程序不能開始，即非因證據不足
    所致。（四）按原判決所憑之證言已證明其為虛偽者，其證明以經判決確定，或
    其刑事訴訟不能開始或續行非因證據不足者為限，得聲請再審，刑事訴訟法第四
    百二十條第一項第二款及第二項定有明文。茲原確定判決所憑盧女之證言已證明
    其為虛偽，亦非因證據不足致刑事訴訟不能開始，再審聲請人即得依上開規定，
    為受判決人之利益聲請再審云云。
二、查有罪之判決確定後，為受判決人之利益聲請再審，必其聲請之理由合於刑事訴
    訟法第四百二十條第一項所定情形之一或第四百二十一條有足生影響於判決之重
    要證據漏未審酌者，始准許之。本件再審聲請人固主張其有刑事訴訟法第四百二
    十條第一項第二款之再審事由聲請再審，惟揆諸上開條文之規定，須原判決所憑
    之證言，「已證明」其為虛偽者，始足當之；又按「除已經確定判決證明為虛偽
    者外，必須有相當之證據，足以證明其為虛偽，始屬相符（參最高法院抗字第二
    九二號判例意旨）」。本件再審聲請人僅以盧女於另案法官訊問時並未確答之對
    話，且尚不知究竟是前者或後者為虛偽，卻逕自認定盧女於原判決所為證詞虛偽
    ，不免牽強，同理亦難認有相當證據可資證明原判決所憑之證言係屬虛偽。況於
    再審聲請人所節錄之前開台灣花蓮地方法院八十九年度自字第五五號訊問筆錄中
    ，顯然漏列受訊問人盧女之重要回答，細稽盧女在回答法官所提「你在高院附民
    案審理時，不是曾講過你最後一次跟他發生性關係是在八十九年三、四月間？」
    乙問時，盧女係答稱：「我沒有這樣說，那是最後交往之時間，不是發生性關係
    之時間，『應是高分院刑事判決所認定之時間』」等語，非如再審聲請人所指之
    「我沒有這樣說，那是最後交往之時間，不是發生性關係之時間。」等詞，再審
    聲請人於此處亦不無取巧之嫌。且由盧女所明確指述之「應是高分院刑事判決所
    認定之時間」乙點，可知盧女之答覆亦認原確定判決之認定無誤，焉可認原確定
    判決所憑之證言係屬虛偽？綜上所述，再審聲請人所請並不符合刑事訴訟法第四
    百二十條第一項第二款之規定，顯無再審理由，應予駁回。
據上論斷，依刑事訴訟法第四百三十四條第一項，裁定如主文。
中      華      民      國    九  十    年    六    月      十  三      日
                                  審判長法官  吳  鴻  章
                                        法官  賴  淳  良
                                        法官  張  健  河
右正本證明與原本無異。
本件不得抗告。
                                      書記官  鄧  瑞  雲
中      華      民      國    九  十    年    六    月    十  三    日


司法院資訊處製作；財團法人民間司法改革基金會備份。
